【裁判字號】    98,台抗,489
【裁判日期】    980806
【裁判案由】    違反銀行法延長羈押
【裁判全文】
最高法院刑事裁定              九十八年度台抗字第四八九號
抗  告  人  甲○○
上列抗告人因違反銀行法案件，不服台灣高等法院中華民國九十
八年六月十七日延長羈押之裁定（九十七年度上重訴字第五七號
），提起抗告，本院裁定如下：
    主  文
抗告駁回。
    理  由
本件原裁定以：抗告人甲○○因違反銀行法案件，前經原審法院
法官訊問後，認為犯罪嫌疑重大，而有刑事訴訟法第一百零一條
第一項第一款、第三款情形，非予羈押，顯難進行審判，於民國
九十七年十一月十九日執行羈押（並於九十八年二月十一日裁定
，自九十八年二月十九日起延長羈押二月；及於九十八年四月十
五日裁定，自九十八年四月十九日起延長羈押二月）。茲因延長
羈押期間即將屆滿，原審依規定訊問後，認抗告人之羈押原因仍
然存在，有繼續羈押之必要，爰依刑事訴訟法第一百零八條第一
項、第五項規定，裁定自九十八年六月十九日起延長羈押期間二
月。抗告意旨略以：(一)、共同被告黃貴貞自九十六年三月間開始
退票後，抗告人即回國配合偵辦，且主動與承辦之調查員聯絡，
並無刑事訴訟法第一百零一條第一項第一款「有事實足認有逃亡
之虞」之羈押原因。(二)、原審（似指第一審）認為抗告人與邱瑞
梅、林國松、潘靜瑩、朱金菊等人，明知黃貴貞在經營收受存款
業務，對外吸收資金，而與之有犯意聯絡、行為分擔，所收受之
存款高達新台幣八億六千八百六十五萬元，均應依銀行法第一百
二十五條第一項後段論處，該判決實有重大謬誤。縱抗告人成立
犯罪，亦僅與黃貴貞有犯意聯絡，與邱瑞梅、林國松、潘靜瑩、
朱金菊等人並無犯意聯絡。抗告人所犯，是否五年以上有期徒刑
之重罪，容有疑義。(三)、原判決（似指第一審判決）既認本件支
付之月息為百分之一‧五至百分之二‧五，相當於年息百分之十
八至百分之三十，依實務見解，不能認為屬於「與本金顯不相當
之紅利、利息、股息或其他報酬」，則抗告人即不成立銀行法第
一百二十五條第一項後段之罪，更遑論犯罪嫌疑重大。(四)、抗告
人有正當職業，家中有母親，以抗告人勇於面對之態度，有無羈
押之必要，實值懷疑。又抗告人羈押迄今，將近一年六月，相關
證據已調查完畢，實無繼續羈押之必要，縱為確保審判之進行及
刑之執行，亦可以具保、責付、限制住居等方式取代。況本件嗣
經第二審辯論終結後，犯罪嫌疑並不重大，原審乃裁定自九十八
年六月十九日起延長羈押期間二月，容有違誤云云。惟查：羈押
之目的，在於保全刑事追訴、審判及刑之執行（或預防反覆實施
同一犯罪）。而執行羈押後，有無繼續羈押之必要，乃事實問題
，屬事實審法院得依職權裁量之事項。本件抗告人被訴違反銀行
法等罪，其中違反銀行法部分業經第一審依共同違反非銀行不得
經營收受存款業務之規定，判處「有期徒刑八年，併科罰金新臺
幣一億元」（嗣經原審於九十八年四月三十日撤銷改判，仍量處
「有期徒刑八年，併科罰金新臺幣一億元」，而裁判後卷宗送交
前之羈押期間算入原審法院之羈押期間）。本件前經二次延長羈
押後，原審於第二次延長羈押期間未滿前，經訊問後，以抗告人
之羈押原因仍然存在，且所犯銀行法第一百二十五條第一項後段
之罪，其最輕本刑為五年以上有期徒刑之罪，並有逃亡之虞，認
有繼續羈押之必要，而裁定延長羈押期間二月，已敘明其理由，
於法並無不合。抗告意旨仍執陳詞，徒就原審得依職權裁量之事
項，持憑己見，任意指摘，且對於其行為是否成立犯罪，為實體
上之爭執，為無理由，應予駁回。
據上論結，應依刑事訴訟法第四百十二條，裁定如主文。
中    華    民    國  九十八  年    八    月    六    日
                      最高法院刑事第六庭
                          審判長法官  謝  俊  雄
                                法官  陳  世  雄
                                法官  魏  新  和
                                法官  吳  信  銘
                                法官  徐  文  亮
      本件正本證明與原本無異
                                      書  記  官
中    華    民    國  九十八  年    八    月   十一   日
                                                      V


司法院資訊處製作；財團法人民間司法改革基金會備份。
